【裁判字號】    99,交聲,179
【裁判日期】    990525
【裁判案由】    違反道路交通管理處罰條例聲明異議
【裁判全文】
臺灣臺北地方法院交通事件裁定         99年度交聲字第179號
原處分機關  臺北市交通事件裁決所
異  議  人
即受處分人  甲○○
上列異議人因違反道路交通管理處罰條例案件，對於臺北市交通
事件裁決所中華民國99年1月25日所為之處分（原處分案號：北
市裁罰字第裁22–A00YD9640號），聲明異議，本院裁定如下：
    主  文
異議駁回。
    理  由
一、異議意旨略以：異議人即受處分人甲○○於民國98年11月28
    日下午4時5分許，駕駛營業小客車行經臺北市大安區○○○
    路口往前開時，因當時車輛很大，號誌燈忽然轉變為紅燈，
    異議人旋即停車，惟舉發員警卻以手指揮異議人左轉信義路
    ，就要求我出示證件，然當時車輛擁擠，警察沒在路口疏導
    交通導致塞車，卻舉發異議人闖紅燈，其舉發顯有不當，且
    異議人當時只是紅燈超越禁止線而已，並無闖紅燈，所舉發
    之違規情節與事實不符，原處分機關未予詳察，逕予裁處，
    異議人實難甘服，爰依法聲明異議，請求撤銷原處分等語。
二、原處分機關臺北市交通事件裁決所係以：異議人於98年11月
    28日下午4時5分許，駕駛車號147–CY號營業小客車，在臺
    北市○○○路與信義路口，因駕車行經有燈光號誌管制之交
    岔路口闖紅燈，為警攔停製單舉發，異議人不服，於舉發通
    知單所載應到案日期前之98年12月7日提出申訴，經舉發機
    關即臺北市政府警察局大安分局調查結果，仍認異議人有上
    開違規情事，依道路交通管理處罰條例第53條第1項、第63
    條之規定，於99年1月25日裁處罰鍰新臺幣（下同）2,700元
    ，並記違規點數計3點在案。
三、按汽車駕駛人，行經有燈光號誌管制之交岔路口闖紅燈者，
    處1,800元以上5,400元以下罰鍰，並記違規點數3點。道路
    交通管理處罰條例第53條第1項、第63條第1項第3款分別定
    有明文。
四、經查：
(一)、異議人確有於98年11月28日下午4時5分許，駕駛上開車號營
    業小客車，沿臺北市○○○路北往南方向行駛，行經該路與
    信義路3段洛陽街交叉路口之事實，此為異議人自始所不否
    認。而關於異議人駕駛前開營業小客車，於前揭時、地，行
    經有燈光號誌管制之交岔路口闖紅燈直行之違規事實，業據
    證人即本件舉發員警乙○○於本院調查時到庭具結證稱：本
    件為我所舉發，當天我是執行下午3時至5時之勤務，因為當
    天有假日花市○○○路東西向車流很多，橋下行人會穿越停
    止線行走，所以當時我站在臺北市○○○路與信義路3段交
    岔路口之高架橋下，靠近建國花市○○路入口處，從事行人
    疏導，當時信義路東西向已經是綠燈，東西向車子已經在行
    駛，就看到異議人的車子從建國南路左轉至信義路3段北側
    慢車道，因為我站的位置可以看到建國南路北往南方向的號
    誌，所以我看到異議人左轉信義路時，建國南路的號誌確實
    是紅燈，等到異議人車子行至我前方時，我才將他攔下，告
    知違規事由，並製單舉發等語，已明確證述其舉發本件交通
    違規之經過。此外，並有臺北市市政府警察局舉發違反道路
    交通管理事件通知單1紙在卷可稽。
(二)、異議人雖以前揭情詞置辯。然查：
  1.異議人於前揭時、地確有駕車行經有燈光號誌管制之交岔路
    口而闖紅燈之交通違規行為，業據證人乙○○於本院調查時
    結證明確，已如前述。證人雖為本件舉發員警，惟其到庭所
    陳述之上開舉發經過，經查尚無違反經驗或論理法則之處，
    且遍查本件卷存證據資料，亦無任何積極證據足以證明其前
    揭所述係虛偽不實，尚無足可顯信其陳述不可採信之品性證
    據或前科證據存在，自不得僅因其為本件開單舉發異議人之
    員警，即遽予否認其等上開證述之可信性。且所述本件舉發
    經過事實具體明確，復為其所親身見聞，則其本身即為證人
    ，而為證據方法之一種，證人乙○○從事警察工作長達12年
    ，與異議人間亦素昧平生，並無仇隙嫌怨，業據證人供陳在
    卷，應無設詞誣陷異議人之理。況警員執行公務時，本身即
    受有行政懲處責任之監督，其到庭具結作證，更係以刑事責
    任擔保其證言之真實性。是證人乙○○於本院調查中之前揭
    結詞，應堪採信。參以，員警乙○○攔停異議並製單舉發之
    過程，業經員警當場以錄音筆錄音存證，復經本院當庭勘驗
    證人乙○○所提出之錄音筆結果，員警乙○○稱：「你東西
    向綠燈時左轉過來，請出示行、駕照。」，異議人答以：「
    我也不是故意轉的，我沒有看到…」，員警乙○○復稱：「
    你這樣很危險，東西向直行車輛已經走一段，你才走過來。
    」，異議人回以：「我沒有看到。」，有本院勘驗筆錄在卷
    可按，亦核與證人乙○○證述之舉發過程相符，足認異議人
    確有於上揭時、地，行經有燈光號誌管制之交岔路口闖紅燈
    之違規事實。
  2.異議人辯謂：當時車流很大，交通擁塞等語。惟燈光號誌及
    標線之規劃，在未依法變更前，任何人均有遵守交通號誌或
    交通指揮人員指揮之義務，否則用路人擅自以本身主觀認知
    而不遵守交通標誌及號誌，則交通秩序必定無法維繫；且按
    車輛面對圓形紅燈表示禁止通行，不得超越停止線或進入路
    口，道路交通標誌標線號恐設置規則第206條第5款第1目明
    文規定。是依上開規定，圓形紅燈亮起，即表示禁止車輛通
    行，駕駛人本不得任意超越路口停止線或進入路口，異議人
    為合法領有職業小客車駕駛執照之人，對此當知之甚詳，惟
    其仍執意於建國南路方向號誌顯示紅燈時，強行通行並左轉
    至信義路3段之北側慢車道，無視於信義路方向綠燈享有路
    權人、車之往來安全，其以前詞置辯顯為卸責，不足採認。
  3.異議人復謂：本件員警舉發不當云云。查，內政部警政署為
    導正員警執法觀念，提升員警執法品質，俾利交通執行工作
    推展，乃依道路交通管理處罰條例第92條第3項授權訂定之
    「交通違規稽查與輕微違規勸導作業注意事項」，針對交通
    違規稽查之具體作法，要求執勤員警於執行攔停時，除要求
    違規行為人出示駕、行照及保險證外，亦須向違規行為人說
    明違規事實。本件員警乙○○攔查異議人後，除已告知其違
    規行為外，並於舉發過程中予以錄音等情，亦據證人證述明
    確；經本院當庭勘驗證人所提出之錄音筆，當時證人攔停異
    議人後，已明確告知其違規事實，並請異議人出示駕、行照
    ，要與上開注意事項之規定，要無不符等情，業如前述。況
    本件員警依法取締交通違規之行為，乃係其受國家行政機關
    指揮監督下依法執行公務之行為，其執法嚴明，並無違誤。
五、綜上所述，異議人騎乘其所有車號P3Z –599 號重機車，確
    有於上揭時、地，行經有燈光號誌管制之交岔路口闖紅燈之
    違規行為，堪以認定。原處分機關依道路交通管理處罰條例
    第53條第1項、第63條之規定，裁處異議人罰鍰1,800元，並
    記違規點數3點，核無不當，異議人前開所辯及其理由，均
    無足採。本件聲明異議為無理由，應予駁回。
六、據上論斷，應依道路交通案件處理辦法第19條，裁定如主文
    。
中    華    民    國    99    年    5     月    25    日
                        交通法庭  法  官  李殷君
以上正本證明與原本無異
如不服本裁定應於送達後5日內向本院提出抗告狀
                                  書記官  殷玉芬
中    華    民    國    99    年    5     月    26    日

司法院資訊處製作；財團法人民間司法改革基金會備份。
